最高法院民事裁定　　　　　　　　　 111年度台上字第1547號
上　訴　人　陳海彬
訴訟代理人　李承訓律師
被 上訴 人　方梨花
　　　　　　陳基文
　　　　　　陳娤娫
　　　　　　陳海弘
　　　　　　陳淑芬
　　　　　　陳怡蓁
上列當事人間請求清償借款事件，上訴人對於中華民國111年2月
23日臺灣高等法院第二審判決（110年度重上字第123號），提起
上訴，本院裁定如下：
    主  文
上訴駁回。
第三審訴訟費用由上訴人負擔。
    理  由
按上訴第三審法院，非以原判決違背法令為理由，不得為之。又
提起上訴，上訴狀內應記載上訴理由，表明原判決所違背之法令
及其具體內容，暨依訴訟資料合於該違背法令之具體事實，其依
民事訴訟法第469條之1規定提起上訴者，並應具體敘述為從事法
之續造、確保裁判之一致性或其他所涉及之法律見解具有原則上
重要性之理由，同法第467條、第470條第2 項定有明文。而依同
法第468 條規定，判決不適用法規或適用不當者，為違背法令；
依同法第469 條規定，判決有該條所列各款情形之一者，為當然
違背法令。是當事人提起上訴，如以同法第469 條所列各款情形
為理由時，其上訴狀或理由書應表明該判決有合於各該條款規定
情形之具體內容，及係依何訴訟資料合於該違背法令之具體事實
。如依同法第468 條規定，以原判決有不適用法規或適用法規不
當為理由時，其上訴狀或理由書應表明該判決所違背之法令條項
，或有關解釋字號、憲法法庭裁判意旨，或成文法以外之習慣或
法理等及其具體內容，暨係依何訴訟資料合於該違背法令之具體
事實，並具體敘述為從事法之續造、確保裁判之一致性或其他所
涉及之法律見解具有原則上重要性之理由。上訴狀或理由書如未
依上述方法表明，或其所表明者與上開法條規定不合時，即難認
為已合法表明上訴理由，其上訴自非合法。本件上訴人對於原判
決提起上訴，雖以該判決違背法令為由，惟核其上訴理由狀所載
內容，係就原審認定兩造之被繼承人陳清樹於民國103年9月10日
、11月7日匯款新臺幣（下同）698萬6,807元、360萬元予上訴人
，並與上訴人於同年10月3日、同年11月7日簽署700萬元、360萬
元借據2 紙（下稱系爭借據），上訴人並簽發同額本票交陳清樹
收執，另依系爭借據約定，由陳清樹收取系爭房屋全部租金作為
借款利息，陳清樹於另案訴訟之主張非必與事實相符，被上訴人
得依民法第478 條規定及繼承之法律關係，請求上訴人返還借款
1,058萬6,807元本息等取捨證據、認定事實之職權行使及依職權
解釋意思表示，指摘其為不當，並就原審所為論斷，泛言未論斷
或論斷矛盾、違法，而非表明該判決所違背之法令及其具體內容
，暨依訴訟資料合於該違背法令之具體事實，亦未具體敘述為從
事法之續造、確保裁判之一致性或其他所涉及之法律見解具有原
則上重要性之理由，難認其已合法表明上訴理由。依首揭說明，
應認其上訴為不合法。
據上論結，本件上訴為不合法。依民事訴訟法第481條、第444條
第1項、第95條、第78條，裁定如主文。
中    華    民    國   111    年    6     月    22    日
                      最高法院民事第八庭
                          審判長法官  陳  玉  完  
                                法官  陳  麗  玲  
                                法官  黃  書  苑  
                                法官  謝  說  容  
                                法官  周  舒  雁  
本件正本證明與原本無異
                                      書  記  官 
中    華    民    國   111    年    6     月    29    日